臺灣臺中地方法院刑事判決　　　　　　　　　　　　　九十一年度自字第八一二號
　　自　訴　人　戊○○
　　被　　　告　丁○○
　　　　　　　　丙○○
右列被告等因偽造文書等案件，經自訴人提起自訴，本院判決如左：
    主  文
丁○○、丙○○均無罪。
    理  由
一、自訴意旨略以：緣本件同案被告己○○前以臺中縣政府法定代理人之身分，委任
    另同案被告乙○○律師為代理人，於民國九十一年三月十四日，以最高法院八十
    一年度臺上字第一六六四號民事裁定及臺灣高等法院臺中分院八十一年度上更(三)
    字第八號民事確定判決為執行名義，向本院民事執行處聲請對自訴人以七十八年
    度存字第七五九號提存事件提存於本院提存所之假執行擔保提存金新臺幣（下同
    ）七十萬元及其利息，聲請在二百一十五萬二千二百四十六元，及自七十八年七
    月二十二日起至清償日止，按年息百分之五計算之債權範圍內，予以強制執行，
    經本院民事執行處以九十一年執字第七四五四號返還假執行所為給付強制執行事
    件受理在案，並由另名同案被告甲○○為該事件承辦法官。然己○○委由乙○○
    所持以向本院民事執行處據以申請之強制執行名義即該最高法院八十一年度臺上
    字第一六六四號民事裁定及臺灣高等法院臺中分院八十一年度上更(三)字第八號民
    事確定判決，本屬內容不實之「偽文」，早經自訴人聲明作廢，詎承辦法官甲○○明知上開文書內容確屬不實，仍據以於九十一年三月二十日以九十一年度執洋
    字第七四五四號核發執行命令，禁止自訴人向本院提存所請求返還前開提存之擔
    保金，本院提存所亦不得對自訴人為清償，經自訴人於九十一年三月二十九日就
    己○○、乙○○及甲○○三人所涉犯之罪嫌向本院刑事庭提起自訴（按：自訴人
    係認己○○、乙○○均涉犯刑法第二百十四條之明知為不實之事項，而使公務員
    登載於職務上所掌之公文書罪，甲○○則係涉犯刑法第二百十三條之公務員明知
    為不實之事項，而登載於職務上所掌之公文書罪，又己○○侵害及於自訴人之法
    權部分，另涉犯刑法第三百二十條第一項之竊盜罪，為主嫌，乙○○及甲○○則
    為己○○竊盜罪嫌之幫助犯），經本院以九十一年度自字第二五○號偽造文書等
    案件受理在案，並由被告丙○○為該案承審法官，詎被告丙○○竟於該偽造文書
    等案件九十一年五月七日判決中，為甲○○、己○○及甲○○三人無罪判決之諭
    知，經自訴人提出上訴，臺灣高等法院臺中分院分以九十一年度上訴字第一○六
    二號案件受理，並由被告丁○○任審判長法官，然該上訴審合議庭仍為自訴人上
    訴駁回之判決，因認被告丙○○及丁○○，亦均涉犯刑法第二百十三條之公務員
    明知為不實之事項，而登載於職務上所掌之公文書罪，並為同案告己○○所涉犯
    竊盜罪嫌之幫助犯等語。
二、按犯罪事實應依證據認定之，無證據不得認定犯罪事實；不能證明被告犯罪者，
    應諭知無罪之判決；刑事訴訟法第一百五十四條第二項、第三百零一條第一項分
    別定有明文。又法院認為應諭知無罪之案件，被告經合法傳喚無正當理由不到庭
    者，得不待其陳述逕行判決，同法第三百零六條亦定有明文。經查，本件自訴人
    對於被告丙○○及丁○○提起本件自訴，認被告二人分別於前開本院九十一年度
    自字第二五○號及臺灣高等法院臺中分院九十一年度上訴字第一○六二號刑事案
    件中，涉犯刑法第二百十三條之公務員明知為不實之事項，而登載於職務上所掌
    之公文書罪嫌及刑法第三百二十條第一項之竊盜罪嫌，惟無任何積極之證據聲明
    或提出得供本院調查以實其說，復從其所稱一切使公務員登載不實或公務員登載
    不實文書之基礎「偽文」，即該最高法院八十一年度臺上字第一六六四號民事裁
    定及臺灣高等法院臺中分院八十一年度上更(三)字第八號民事確定判決，迄未經其
    他任何確定裁判廢棄而失其效力，是前開裁判之確定力及執行力仍屬存在，尚不
    得遽指為「偽文」；其以此為前提、採認為事實認定基礎之判決，亦不得遽指為
    有何登載不實之處。至刑法第三百二十條第一項竊盜罪之成立，更以行為人有竊
    取之行為，並以動產為竊取之客體為要件，「法權」等抽象之權利，則不在竊盜
    罪適格之行為客體之列。本件被告丙○○及丁○○，均為自訴人前自訴案件之承
    審法官，如何以一紙判決書而竊取自訴人之「法權」，或幫助同案被告己○○竊
    取自訴人提存於本院提存所之擔保金，本屬殊難想像之事，亦與法條所定之構成
    要件未合。況同案被告己○○所涉竊盜罪嫌部分，早經本院以九十一年度自字第
    二五○號判決無罪，經臺灣高等法院臺中分院以九十一年度上訴字第一○六二號
    判決駁回上訴而確定，自訴人所指正犯之同案被告己○○既不成立竊盜罪，依幫
    助犯係屬從犯之性質，被告丙○○及丁○○亦無成立竊盜罪之幫助犯可言。復依
    本案之性質、自訴人所指被告二人犯罪之情節、所訴之罪名及其他一切已提出之
    證據資料，本院認亦無再依職權調查證據之必要。本件查無任何積極證據足資認
    定被告丙○○及丁○○有自訴意旨所指之犯嫌，揆諸首揭法條意旨，應為被告二
    人均無罪判決之諭知。又被告二人經合法傳喚均無正當理由未到庭者，爰不待其
    二人陳述逕行判決，併此敘明。
據上論斷，應依刑事訴訟法第三百四十三條、第三百零一條第一項、第三百零六條，
判決如主文。
中      華      民      國    九十三    年      三      月      五      日
                          臺灣臺中地方法院刑事第六庭
  審判長法  官    夏一
                                    法  官    簡源希
                                    法  官    鄧敏雄
右正本證明與原本無異。
如不服本判決，應於判決送達後十日內向本院提出上訴狀，上訴於臺灣高等法院臺中
分院( 須附繕本 )。
                                    書記官
中    華    民    國      九十三      年       三      月     八    日
